【裁判字號】    89,訴,1267
【裁判日期】    890831
【裁判案由】    給付房屋價金
【裁判全文】
臺灣高雄地方法院民事判決  八十九年度訴字第一二六七號
    原      告  丙○○
    被      告  甲○○
    被      告  乙○○
右當事人間請求給付房屋價金事件，本院判決如左：
    主      文
原告之訴駁回。
訴訟費用由原告負擔。
    事      實
甲、原告方面：
一、聲明：被告應給付原告新台幣（下同）九十四萬一千元。
二、陳述：
（一）緣原告於民國七十二年喪偶，七十四年間經友人介紹認識被告甲○○，嗣經鈞
      院公證結婚，詎原告婚後發覺被告甲○○性情怪異，凡事心存猜忌，屢出言不
      遜，低水準高神經質情況表露無遺。原告與被告甲○○婚後原居住原告公配宿
      舍高雄市左營區自治新村二三○之十號，惟因被告甲○○不能見容於原告二名
      未婚子女，原告不得以乃與被告甲○○於七十四年底共同出資購得坐落高雄市
      三民區○○街一七八號一、二樓店舖住宅一棟，並與被告甲○○遷入共同生活
      ，該購屋價款共一百八十八萬六千元，被告甲○○支付一百萬元，原告則付出
      八十八萬六千元，且另支付裝潢費四萬元，契稅約一萬五千元，雙方並言明房
      屋雖登記為被告甲○○名義，但產權共有，共同使用。兩人在該屋共同生活達
      六年之久，嗣因原告調升屏東縣警察局工作，始暫遷屏東居住，該屋則出租他
      人，由被告收取租金補貼家用。
（二）詎被告甲○○與其女即被告乙○○竟瞞著原告，將前開二人共同購買而信託登
      記被告甲○○名義之系爭房屋私自出售，得款四百萬元悉由被告乙○○收受，
      並於八十八年十一月二十一日過戶予買受人簡士傑，嚴重侵害原告權益，原告
      為退休公職人員，已無固定收入，而系爭房屋既由原告與被告甲○○二人共同
      出資，原告支付購屋等費用共九十四萬一千元，則被告自應返還出資款予原告
      ，始符公平合理，因此提起本件訴訟。
（三）對於被告抗辯之陳述：
  １、系爭房屋購買當時，被告甲○○曾信誓旦旦，聲稱此房屋為共同財產，原告並
      與之在該屋共同生活達六年之久，嗣後出租租金亦歸共同家用，原告秉性忠厚
      耿直，並未共同具名登記，亦未作任何預防措施，事隔多年，廠商已不知去向
      ，舉證自有困難。
  ２、原告與被告甲○○共同生活期間，除供給生活、醫療、旅遊費用外，被告並私
      吞保險費二十萬元，賣地所得八萬元，並逼使原告支付購車款十萬元，該車現
      由被告乙○○使用中，幾已掏空原告一生辛勞所得，而被告甲○○既非原告元
      配，未生一兒半女，對原告家庭毫無貢獻，反觀原告勞心勞力，照顧被告甲○
      ○多年，晚年又陷入生活困境，勢難平定情緒而不甘心。原告為一介公職人員
      ，一生奉公守法，如該屋並未付款，絕不敢呈請鈞院審理。
  ３、系爭房屋於七十四年初開始訂購起造，迄七十五年三月間完工，長達年餘時間
      ，原告當時銀行往來第一商業銀行北高雄分行第七○九｜九七｜○一八八七二
      號帳戶，毫無金錢存入記錄，足證當時薪俸收入全投入購買系爭房屋。
  ４、被告乙○○所言並非事實，原告係自朋友處得知系爭房屋已賣出，去申請土地
      及建物謄本後才知情，被告所為抗辯均無證據。
三、證據：提出戶籍謄本二件、土地、建物登記謄本、分居協議書為證，並請求訊問
    證人即曾承租系爭房屋之房客。
乙、被告方面：
壹、被告甲○○部分：
一、聲明：如主文所示。
二、陳述：被告甲○○於七十四年間購買系爭房屋，係以被告甲○○之前夫遺留之錢
    ，以現金購買購買，原告僅支付裝潢費四萬元，且原告從未拿錢給被告甲○○買
    菜、家用。原告要把錢花在何處，別人也不知道，原告所言存款未入帳戶也無法
    直接證明系爭房屋由他出資購買。
貳、被告乙○○部分：
一、聲明：如主文所示。
二、陳述：當初賣房子時，是經過原告同意，被告甲○○對原告說賣房子後，會再另
    買一間房屋給原告及被告甲○○二人一起養老。被告乙○○並曾表示如果再買的
    房屋大一點，也願意貼一些錢。被告會徵詢原告同意，是因為兩造同住一起，出
    於尊重意思，而非系爭房屋由原告出資購買。購買系爭房地之價款係由其自銀行
    領出一、二百萬元現金交予被告甲○○，當時被告甲○○說系爭房地是買給伊的
    。原告對其主張應提出證據以證明之。
    理      由
一、原告主張原告與被告甲○○於七十四年間因友人介紹進而結婚，婚後原共居在高
    雄市左營區自治新村二三○之十號之原告公配宿舍，嗣於七十四年底，與被告甲
    ○○共同出資購買坐落高雄市○○區○○街一七八號一、二樓店舖住宅，並遷入
    共同生活達六年，該購屋價款共一百八十八萬六千元，被告甲○○支付一百萬元
    ，原告則付出買賣價金、裝潢費及契稅共九十四萬一千元，雙方言明系爭房地登
    記為被告甲○○名義，但產權共有，共同使用。詎被告甲○○與其女即被告乙○
    ○竟將系爭房地私自出售，由被告乙○○收受賣得價金四百萬元，並於八十八年
    十一月二十一日過戶予買受人簡士傑，而系爭房地既由原告與被告甲○○二人共
    同出資，被告自應將出資款返還原告，為此提起本件訴訟等語。被告甲○○則以
    系爭房地係以其前夫遺留之錢，以現金購買購買，原告僅支付裝潢費四萬元，原
    告所言存款未入帳戶並不足以證明原告有出資購買系爭房地等語置辯。被告乙○
    ○則以當初出賣系爭房地時，曾徵詢原告同意，但係出於尊重意思，非因系爭房
    地由原告出資購買，購屋價款係由伊自銀行領出一、二百萬元交予被告甲○○等
    語資為辯解。
二、查原告主張原告與被告甲○○於七十四年間結婚，婚後原共居在高雄市左營區自
    治新村二三○之十號之原告公配宿舍，嗣於七十四年底，以一百八十八萬六千元
    之價款，購買坐落高雄市○○區○○街一七八號一、二樓店舖住宅，而登記在被
    告甲○○名義，並遷入共同生活達六年。但被告將系爭房地出售，由被告乙○○
    收受賣得價金四百萬元，並於八十八年十一月二十一日移轉登記予買受人簡士傑
    之事實，業據原告提出戶籍謄本、土地及建物登記謄本等件為證，且為被告所不
    爭執，堪信原告主張為真實。
三、惟按當事人主張有利於己之事實者，就其事實有舉證之責任，民事訴訟法第二百
    七十七條定有明文；次按民事訴訟如係由原告主張權利者，應先由原告負舉證責
    任，若原告先不能舉證，以證實自己主張之事實為真實，則被告就其抗辯事實即
    令不能舉證，或其所舉證據尚有瑕疵，亦應駁回原告之請求，此亦有最高法院十
    七年上字第九一七號判例意旨可供參照。而信託係契約行為，則原告主張信託關
    係存在，自應就信託契約確已成立之事實，負舉證責任。
四、經查原告雖以系爭房屋在七十四年初訂購起造時起，迄七十五年三月間完工時止
    ，其當時往來第一商業銀行北高雄分行第七○九｜九七｜○一八八七二號帳戶，
    毫無金錢存入記錄，足證當時薪俸收入全投入購買系爭房地，而主張系爭房地為
    原告與被告甲○○共同出資，原告付出買賣價金、裝潢費及契稅共九十四萬一千
    元，系爭房地雖信託登記為被告甲○○名義，但產權共有云云。惟已為被告所否
    認，且依吾人日常生活經驗，一人有二個以上銀行帳戶之情形所在多有，縱使有
    錢亦非必然會存入銀行，是衡諸經驗法則，原告所陳其當時往來之第一商業銀行
    北高雄分行第七○九｜九七｜○一八八七二號帳戶，毫無金錢存入記錄乙節，縱
    然屬實，尚不足以證明其當時薪俸收入係用於購買系爭房地。況原告與被告甲○
    ○並未約定應適用何種夫妻財產制，且系爭房地係於七十四年底購買等情，為原
    告所自承，依民法第一千零五條規定，自應以法定聯合財產制為其夫妻財產制，
    並適用七十四年六月三日修正後之法定夫妻財產制規定。而系爭房地既屬以登記
    制度表彰所有權歸屬之不動產，並已登記為被告甲○○所有，則原告主張雙方言
    明系爭房地雖登記為被告甲○○名義，但產權屬於共有之信託關係存在之情，自
    應由原告就該信託契約確已成立之有利於己之事實，負舉證責任。然而原告並無
    法舉證以實其說，依民法第一千零十七條規定，系爭房地自屬被告甲○○之原有
    財產，而由被告甲○○保有所有權。末查被告甲○○固自認原告支出四萬元裝潢
    系爭房屋之事實，惟系爭房地既由兩造共同使用長達六年之久，原告究係出於贈
    與或與被告甲○○間之共同出資關係而為支付，尚有可疑，此外原告既無法舉證
    證明其與被告甲○○共同出資購買系爭房地乙節，則原告自不得本於與被告甲○
    ○間之共同出資關係請求被告返還系爭裝潢費。是綜上所述，原告既無法舉證證
    明系爭房地由其共同出資，及與被告甲○○約定以被告甲○○名義登記，但產權
    為二人共有之主張，揆諸前段說明，自應駁回原告之請求，從而原告請求被告應
    將原告之出資款返還原告云云，自屬無據，不應准許。
據上論結，本件原告之訴為無理由，依民事訴訟法第七十八條，判決如主文。
中      華      民      國    八十九    年      八      月    三十一    日
                              臺灣高雄地方法院民事第六庭
~B審判長法官  陳明富
~B法      官  林玉心
~B法      官  林雯娟
右為正本係照原本作成。
如對本判決上訴，須於判決送達後廿日內向本院提出上訴狀。
中      華      民      國    八十九    年      八      月    三十一    日
~B法院書記官  洪烽崇


司法院資訊處製作；財團法人民間司法改革基金會備份。
